【裁判字號】    98,交聲,4010
【裁判日期】    981222
【裁判案由】    違反道路交通管理處罰條例聲明異議
【裁判全文】
臺灣臺北地方法院交通事件裁定        98年度交聲字第4010號
原處分機關  臺北市交通事件裁決所
受處分人    甲○○
上列受處分人因違反道路交通管理處罰條例案件，不服臺北市交
通事件裁決所民國98年10月13日所為之處分（原處分案號：北市
裁罰字第裁22-P00000000號），聲明異議，本院裁定如下：
    主  文
異議駁回。
    理  由
一、異議意旨略以：異議人即受處分人甲○○不是當地人，沒有
    看到紅綠燈，舉發地點所設置之紅綠燈號誌，顯係為抓外來
    客違規所用；且舉發當時，員警確有持照相機照相，花蓮縣
    警察局新城分局98年9月16日新警交字第0980012660號函所
    載「依專業判斷目睹」一詞，顯非事實，因沒有給異議人看
    任何的舉發照片，當場雖有看錄影機，但畫面很小，看不清
    楚，異議人當時因趕時間才簽舉發通知單，員警舉發違規，
    應憑證據，異議人要求應提出舉發照片為憑，為此聲明異議
    等語。
二、原處分機關臺北市交通事件裁決所係以：異議人於民國98年
    7月7日下午5時10分許，騎乘車號829-DBD號重型機車，沿臺
    九線南往北方向行駛，行經臺九線186.7公里時，於該路段
    之交通號誌為紅燈時仍持續直行，為花蓮縣警察局新城分局
    警備隊員警攔停，以異議人有「闖紅燈」之違規行為，當場
    掣單舉發，異議人不服，於舉發通知單所載應到案日期（98
    年7月23日）前之98年7月21日提出申訴，經舉發機關調查結
    果，仍認異議人有上開違規情事，依道路交通管理處罰條例
    第53條第1項、第63條第1項第3款之規定，於98年10月13日
    裁處異議人罰鍰新臺幣（下同）1,800元，並記違規點數3點
    在案。
三、按汽車（依道路交通管理處罰條例第3條第8款規定，包括機
    器腳踏車即機車）駕駛人，行經有燈光號誌管制之交岔路口
    闖紅燈者，處1,800元以上5,400元以下罰鍰，並記違規點數
    3點，道路交通管理處罰條例第53條第1項、第63條第1項第3
    款分別定有明文。
四、經查:
(一)、異議人確有於98年7月7日下午5時10分許，騎乘車號829-DBD
    號重型機車，沿臺九線南往北方向行駛，行經臺九線186.7
    公里之事實，為異議人所自承。而關於異議人騎乘上開重型
    機車，在前揭時、地，行經有燈光號誌管制之路口時，闖紅
    燈直行之違規事實，業據證人即本件舉發員警丙○○於本院
    調查時到庭具結證稱：本件交通違規事件是我舉發的，當時
    我和乙○○執行下午4時至6時的巡邏勤務，我們在臺九線
    187.7公里處南往北方向，實施交通稽查，在下午5時10分左
    右，發現異議人駕駛重型機車，沿臺九線由南往北方向行駛
    ，並且闖紅燈，經警攔停之後，並且給異議人觀看錄影帶，
    但是受處分人說他趕時間，希望我們讓他放行，讓他趕火車
    。異議人當時在第1個紅綠燈的時候，是搶黃燈，第2個紅綠
    燈已經是紅燈了，到了第3個的紅綠燈，異議人仍然闖紅燈
    ，我們才告發他。那3個紅綠燈時相是同時的，每個紅綠燈
    路口相隔100公尺，當時攔下異議人之後，有告知闖紅燈，
    亦有請異議人回頭看有無紅綠燈等語；證人即舉發當時在場
    之員警乙○○亦具結證稱：我和丙○○在98年7月7日一起執
    行交通稽查勤務，我們是站在花蓮縣新城鄉草林161之2前，
    就是臺九線186.7公里南往北方向處，案發時間是98年7月7
    日下午5時10分許，我們定點稽查的時候，發現有1輛違規車
    輛朝我們駛來，就是由異議人駕駛之重型機車，該路段有3
    支連續的紅綠燈，號誌燈下均有劃設停止線，異議人通過第
    1個紅綠燈是閃黃燈，之後在第2、3個紅綠燈，異議人闖紅
    燈，他是由花蓮往太魯閣的方向就是由南往北的方向行駛，
    當時是由我攝影，由丙○○負責攔停並開單舉發。異議人被
    攔停，異議人有跟我們求情，不要開罰單，我當時有拿相機
    給異議人看，給他看完之後，就把相機調回錄影狀態繼續錄
    影。異議人看完之後，只有說他並沒有注意到有紅綠燈，請
    我們通融一下等語，分別明確證述舉發異議人闖紅燈之交通
    違規經過，並有舉發地點現場照片5幀、現場圖在卷可按。
    異議人上開違規行為，堪以認定。
(二)、異議人雖以前詞置辯。惟查：
  1.異議人於前揭時、地確有駕車行經有燈光號誌管制之交岔路
    口而闖紅燈之交通違規行為，業據證人丙○○、乙○○證述
    如前。上開證人雖為本件舉發員警，惟其等到庭所陳述之上
    開舉發經過，經查尚無違反經驗或論理法則之處，且遍查本
    件卷存證據資料，亦無任何積極證據足以證明其前揭所述係
    虛偽不實，尚無足可顯信其陳述不可採信之品性證據或前科
    證據存在，自不得僅因其等為掣單舉發異議人違規之員警，
    即遽予否認其等上開證述之可信性。況其等所述舉發異議人
    闖紅燈之經過具體明確，復為其等所親身見聞，則其等本身
    即為證人，而為證據方法之一種，且其等與異議人間亦素昧
    平生，並無仇隙嫌怨，業據證人丙○○、乙○○供陳在卷，
    應無設詞誣陷異議人之理。參以，警員執行公務時，本身即
    受有行政懲處責任之監督，其到庭具結作證，更係以刑事責
    任擔保其證言之真實性。是上開證人於本院調查中之前揭結
    詞，應堪採信。
  2.異議人辯稱：員警應提出舉發照片等語。本件雖無違規採證
    照片，惟異議人於設有紅綠燈交通號誌之路口闖紅燈違規行
    為，乃偶發於瞬間之事實，且本件係員警親身見聞異議人違
    規而當場攔停舉發，要與以科學儀器逕行舉發之情形不同，
    難期警員在異議人闖越紅燈之過程中，仍能予以拍照存證。
    尚難僅因舉發員警未能提出舉發照片，遽為有利異議人認定
    之依據。況本件員警舉發異議人闖紅燈違規之際，確曾以數
    位相機所附之錄影功能攝錄異議人闖紅燈之經過，並於攔停
    舉發時交予異議人辨識等情，亦為異議人所自承、證人丙○
    ○、乙○○證述在卷。衡諸常情，倘異議人確非有上開證人
    所證述之違規情節，員警當不至攔停並交付錄影畫面，供其
    辨識，益徵異議人確有上開違規行為甚明。又上開錄影畫面
    固因事後舉發員警所屬單位之電腦設備故障而滅失，而無從
    供本院加以調查，然異議人騎乘機車於上揭時、地，闖紅燈
    之事實，既經本院認定如前，縱事後該錄影畫面因滅失而無
    從調查，亦不影響本件違規事實之認定。
  3.異議人復稱：不知道該處設有紅綠燈，外地人行經該處根本
    看不到該處之紅綠燈號誌變換等語。又依卷附之舉發地點現
    場照片及證人丙○○、乙○○之證述可知，舉發地點即臺九
    線186.7公里路段，共設置3支紅綠燈號誌，紅綠燈號誌間相
    距100公尺，設置於該路段之中央分隔島，每一紅綠燈號誌
    設置之路口，並均劃設有停止線，且該3個紅綠燈號誌係同
    時相，號誌設置地點清楚、無障礙、遮蔽物等情，亦據證人
    丙○○、乙○○證述明確，並有花蓮縣警察局新城分局98年
    11月13日新警交字第0980015616號函暨舉發地點照片5幀在
    卷可稽。而異議人係領有普通重型機車駕駛執照一節，復有
    證號查證機車駕駛人資料附卷足佐，其對於汽車駕駛人，駕
    車行駛於道路上，隨時注意相關號誌、標誌及標線，以維護
    行車安全，不因是否為當地人而異。且上開號誌設置地點並
    無任何障礙、遮蔽物，致駕駛人無法得知該處設有號誌，依
    異議人行進方向，於一般正常狀況下，自可看見該路段設置
    三個紅綠燈，其謂無法看見該處號誌一節，洵無足採。參以
    ，異議人亦自承係一邊騎車，一邊欣賞風景等語，顯見異議
    人係未詳加確認交通號誌變換情形，而未於停止線停止等待
    綠燈之情形下而闖紅燈，其就本件違規行為自屬具有可歸責
    性。
  4.至於異議人辯以：該路段號誌設置不當一節。惟道路主管機
    關本得於法令授權範圍內，基於權責對於各項行政措施為具
    體裁量、規劃，以求達成道路充分利用、維持交通秩序、保
    障道路使用人往來便利與安全之行政目的，除有違背法令或
    明顯矛盾、錯誤，司法機關亦不的涉入行政權核心領域，民
    眾對於行政機關具體行政措施如有意見，自應循正當管道向
    行政機關陳情、反應，尚不得以民眾主觀認定是項行政措施
    不合理，作為免責事由。承此，縱異議人主觀認該路段號誌
    設置不當，惟異議人行經設有燈光號誌管制之路口時，本應
    遵守號誌前進，不得闖越紅燈，且該路段3處之燈光號誌時
    相均為一致，並無不能注意之情事，自不得執此作為阻卻其
    違規責任之正當理由。
五、綜上所述，異議人上開交通違規事實，事證明確，堪以認定
    ，異議人前開所辯，洵無足採。原處分機關依據道路交通管
    理處罰條例第53條第1項、第63條第1項第3款規定，逕行裁
    處異議人罰鍰1,800元，並記違規點數3點，於法並無不合。
    本件異議為無理由，應予駁回。
六、據上論斷，應依道路交通案件處理辦法第19條，裁定如主文
    。
中    華    民    國    98    年    12    月    22    日
                              交通法庭法  官  李殷君
以上正本證明與原本無異
如不服本裁定應於送達後5日內向本院提出抗告狀
                                      書記官  殷玉芬
中    華    民    國    98    年    12    月    23    日

司法院資訊處製作；財團法人民間司法改革基金會備份。
